最　高　行　政　法　院　裁　定
　　　　　　　　　　　　　　　　　　 96年度裁字第01773號
抗　告　人　甲○○
上列抗告人因與相對人臺北縣政府警察局海山分局間確認行政處
分無效事件，對於中華民國96年3月16日臺北高等行政法院95年
度訴字第2949號裁定提起抗告，本院裁定如下︰
　　主  文
抗告駁回。
抗告訴訟費用由抗告人負擔。
　　理  由
一、本件抗告人以相對人於民國（下同）82年7月8日在臺北縣板
    橋市○○路○段125-1號取締賭博案時，將抗告人列為該案幫
    助犯，移送偵辦，經起訴後，臺灣板橋地方法院（下稱板橋
    地院，82年度易字第253號刑事判決處抗告人有期徒刑6個月
    ，併科罰金1萬元在案。惟相對人於該案查扣物品中面額新
    臺幣（下同）50萬即期支票乙紙及現金117萬元，屬抗告人
    個人所有，與賭博案件毫無關聯。上開支票經板橋地院83年
    度聲字第444號刑事裁定發還，現金117萬元部分則遭相對人
    82年7月9日海警刑裁字第258號，依社會秩序維護法第22條
    第1項第1款規定沒入（按沒入全部金額為171萬元）。抗告
    人數度向相對人聲明異議，請求返還該款項，皆以該款為賭
    資且非屬抗告人所有，已裁處沒入無法返還，並稱未對抗告
    人以社會秩序維護法裁處。抗告人之聲明異議書狀依社會秩
    序維護法第55條規定，經相對人轉由板橋地院簡易庭以抗告
    人非屬相對人前開沒入處分之受處分人而駁回抗告人之聲明
    異議。抗告人不服，逕向板橋地院刑事庭聲請發還，遭該院
    以聲請不符程序規定裁定駁回，該駁回理由中明確查明抗告
    人所有之117萬元包含於相對人上開沒入處分內，則該處分
    沒入抗告人所有117萬元部分，應屬無效，已致抗告人財產
    遭受重大損害，而有受確認判決之法律上利益。抗告人亦已
    向相對人請求確認該部分處分無效，惟未為確答，爰依行政
    訴訟法第6條第1項及第2項規定，訴請確認相對人前開82年7
    月9日海警刑裁字第258號處分沒入抗告人所有117萬元之行
    政處分為無效。
二、原審以：按「公法上之爭議，除法律別有規定外，得依本法
    提起行政訴訟。」為行政訴訟法第2條所明定。司法院釋字
    第540號解釋理由書亦明揭：「雖具公法性質，但法律已明
    確規定其歸屬於其他審判權時，不因行政訴訟改制擴張訴訟
    種類，而成為行政法院管轄之公法事件，例如‧‧‧行政罰
    事件（社會秩序維護法第55條以下）等，除仍分別由民事法
    院及刑事法院審判外，其審級及救濟程序與通常民、刑事案
    件，亦不盡相同。此類事件即行政訴訟法第2條所稱公法事
    件法律別有規定，而不屬於行政法院審判之情形。」次查社
    會秩序維護法第22條第1項第1款、第55條、第56條及第57條
    分別規定：「左列之物沒入之：一、因違反本法行為所生或
    所得之物。」「被處罰人不服警察機關之處分者，得於處分
    書送達之翌日起5日內聲明異議。聲明異議，應以書狀敘明
    理由，經原處分之警察機關向該管簡易庭為之。」「原處分
    之警察機關認為聲明異議有理由者，應撤銷或變更其處分；
    認為不合法定程式或聲明異議權已經喪失或全部或一部無理
    由者，應於收受聲明異議書狀之翌日起3日內，送交簡易庭
    ，並得添具意見書。」「簡易庭認為聲明異議不合法定程式
    或聲明異議權已經喪失者，應以裁定駁回之。但其不合法定
    程式可補正者，應定期先命補正。簡易庭認為聲明異議無理
    由者，應以裁定駁回之。認為有理由者，以裁定將原處分撤
    銷或變更之。對於簡易庭關於聲明異議所為之裁定，不得抗
    告。」抗告人提起本件確認訴訟，核其起訴內容，係屬社會
    秩序維護法個案上之爭議，抗告人對相對人82年7月9日海警
    刑裁字第258號沒入處分有所不服，應依社會秩序維護法相
    關之規定向普通法院請求救濟，行政法院對於該案件並無審
    判權限。抗告人提起本件行政訴訟，難謂為合法等，而依行
    政訴訟法第107條第1項第1款之規定，裁定駁回抗告人之訴
    。
三、原裁定經核無違誤。抗告意旨略謂：抗告人對系爭沒入處分
    聲明異議，經板橋地院認抗告人非屬該處分之受處分人，不
    得依社會秩序維護法相關規定尋求救濟。原裁定則諭示應尋
    該法救濟，無異無救濟之途。且該處分誤認抗告人所有117
    萬元為賭資部分，已不屬社會秩序維護法範疇，為一般行政
    機關之非法行政處分云云。查抗告人訴請確認之相對人82年
    7月9日海警刑裁字第258號沒入處分，係相對人依社會秩序
    維護法第22條第1項第1款所為處分，對該處分如有不服，自
    應尋該法規定救濟，非行政訴訟法範疇。至抗告人主張該處
    分誤將其所有現金誤認為賭資，依社會秩序維護法規定聲明
    異議，未被採信而遭駁回，亦無由轉向行政法院請求救濟。
    其抗告為無理由，應予駁回。
四、依行政訴訟法第104條、民事訴訟法第95條、第78條，裁定
    如主文。
中　　華　　民　　國　　96　　年　　8　　 月　　9　　 日
                  第一庭審判長法  官　高　啟　燦
                              法  官  黃　璽　君
                              法  官　廖　宏　明
                              法  官　楊　惠　欽
                              法  官　林　樹　埔
以  上  正  本  證  明  與  原  本  無  異
中　　華　　民　　國　　96　　年　　8　　 月　　10　　日
　　　　　　　　　　　　　　　書記官　邱　彰　德
